臺灣高等法院刑事判決　　　　　　　　96年度上訴字第3907號
上　訴　人
即　被　告　甲○○
選任辯護人　康勝男　律　師
上列上訴人即被告因毒品危害防制條例案件，不服臺灣桃園地方
法院96年度訴字第57號，中華民國96年8月8日第一審判決（起訴
案號：臺灣桃園地方法院檢察署95年度偵字第24494號），提起
上訴，本院判決如下：
    主  文
原判決關於販賣第一級毒品部分撤銷。
甲○○無罪。
    理  由
一、公訴意旨略以：甲○○明知海洛因係經行政院衛生署公告列
    管之第一級，不得擅自販賣、轉讓，竟基於意圖販賣第1級
    毒品海洛因而營利之犯意，於民國 (下同)95 年9月7日下午
    ，在桃園縣桃園市○○路之麥當勞旁，以新臺幣（下同）
    2000元之代價，先向某姓名年籍不詳綽號「小山」之成年男
    子販入重約0．3公克之海洛因2小包。嗣於當天下午6時許，
    在桃園縣八德市○○○街49號對面工寮，以1000元之價格，
    將重約0．1公克海洛因1小包出售予黃忠銘，並以賺得約0
    ．1 公克之海洛因供己吸食之用。嗣於95年11月20日20時許
    ，為警循線在上址工寮查獲，並扣得其所有之第一級毒品海
    洛因9包（合計淨重1．70公克）、含有海洛因殘渣袋6包、
    含有海洛因殘渣吸管3支、使用過注射針筒2支、橡皮筋1條
    、未使用過注射針筒5支、夾鏈袋149個、玻璃球管1個等物
    。因認被告甲○○涉有毒品危害防制條例第4條第1項之販賣
    第1級毒品罪嫌云云。
二、按犯罪事實應依證據認定之，無證據不得推定其犯罪事實。
    又不能證明被告犯罪者，應諭知無罪之判決，刑事訴訟法第
    154條、第301條第1項分別定有明文。事實之認定應憑證據
    ，如未能發現相當證據，或證據不足以證明，自不能以推測
    或擬制之方法，為裁判基礎（最高法院40年台上字第86號判
    例參照）。再「被告或共犯之自白，不得作為有罪判決之唯
    一證據，仍應調查其他必要之證據，以察其是否與事實相符
    。」刑事訴訟法第156條第2項定有明文。又「刑事訴訟法第
    156條第2項規定，被告雖經自白，仍應調查其他必要之證據
    ，以察其是否與事實相符，立法目的乃欲以補強證據之存在
    ，藉之限制自白在證據上之價值，而所謂補強證據，則指除
    該自白本身外，其他足資以證明自白之犯罪事實確具有相當
    程度真實性之證據而言。雖其所補強者，非以事實之全部為
    必要但亦須補強證據與自白相互利用，而足使犯罪事實獲得
    確信者，始足當之。」復為最高法院74年臺覆字第10號判例
    意旨所明示。另按認定犯罪事實，所憑之證據，雖不以直接
    證據為限，間接證據亦包括在內，然無論直接或間接證據，
    其為訴訟上之證明，須於通常一般之人均不致於有所懷疑，
    而得確信其為真實之程度者，始得據之為有罪之認定，倘其
    證明尚未達到此一程度，而有合理性懷疑之存在時，即無從
    為有罪之認定，此亦有最高法院76年台上字第4986號判例可
    資參照。
三、公訴人認上訴人即被告涉有於上揭時地販賣第一級毒品予黃
    忠銘，無非以被告之自白、證人黃忠銘之證述、扣案物品、
    被告與黃忠銘之電話通聯為主要論據。訊據上訴人即被告甲
    ○○固坦認於上揭時、地，其與友人黃忠銘共同出資購買第
    一級毒品海洛因一情，惟矢口否認有何販賣第一級毒品之犯
    行，辯稱：當日是伊與黃忠銘一起出資購買，但黃忠銘並沒
    有給伊錢，平日伊與黃忠銘就有請來請去云云。經查：
  (一)(1)被告於為警查獲後之警訊時供稱：95年9月7日中午12時黃
    忠銘來我家找我，要我幫他調海洛因，我才幫忙，不是我自
    己的毒品直接賣給他的。他當時拿了1000元給我，我又加了
    2000多元去買。拿到後我分給黃忠銘應該有0.3公克1小包的
    海洛因等語（參見偵查卷第12-13頁）。(2)於95年12月7日檢
    察官偵訊時供稱：9月7日那一次黃忠銘下班後去找我，跟我
    買海洛因，確實有這件事，數量是0.1公克1000元，當時只
    有我跟黃忠銘在場，他是先欠我錢，9月8日才將錢拿給我。
    毒品是我早上先跟朋友「小山」拿的，跟他拿2000元的海洛
    因，他給我0.3公克2小包，回來後再賣一包給黃忠銘，是
    1000 元0.1公克，我自己留用的是0.2公克等語（參見偵查
    卷第59頁）。(3)於96年1月5日原審訊問時供稱：95年9月7日
    當日係我與黃忠銘合夥3000元，由我出面拿海洛因，約定二
    人各出一半，但錢係由我先墊，我就去桃園市○○路麥當勞
    向「小山」買0.3公克。9月7日黃忠銘沒有將約定出資的錢
    給我，我事後也沒有跟他要。當日約定係一人出資一半，我
    們二人都說先試用三分之一，看「小山」給我們的海因純度
    夠不夠，如不夠再拿三分之一向他換三分之一，所以只給黃
    忠銘買回海洛因的三分之一。95年12月7日檢察官訊問時所
    述實在，但黃忠銘事實上沒有給我錢，我當時只是想要賺其
    中0.1公克之海洛因等語（見原審卷第12-13頁）。(4)依上開
    被告自白觀之，被告於警訊時供稱，黃忠銘出資1000元，伊
    出資2000元，共出資3000元向「小山」買0.3公克海洛因；
    於檢察官偵查中供稱，以2000 元向「小山」買0.3公克共2
    小包，交予黃忠銘的是0.1公克1000元，至原審訊問時又供
    稱與黃忠銘共出資3000元，一人一半，但檢察官偵訊時所供
    實在。是依被告之上開供述，尚難認定被告有自白販賣海洛
    因予證人黃忠銘，且被告上開自白，就被告究係以3000元購
    買0.3公克，或以2000元購買0.3公克、黃忠銘究係出資100
    0元或1500元，歷次所供亦有不同。按販賣毒品固不以有獲
    利之事實為構成要件，惟被告出售毒品時，是否有營利之意
    圖，則為被告是否販賣毒品之構成要件。本件依被告上開供
    述可資認定者，僅被告與黃忠銘共同出資購買毒品，由伊出
    面購買後再交予黃忠銘，惟尚難依被告上開自白認定，被告
    與黃忠銘合資後，持購得海洛因販賣予黃忠銘圖利。
  (二)再查證人黃忠銘(1)於95年11月21日警詢時係供稱：有一次，
    甲○○跟我說我幫你買，是9月7日12點的時候。業經原審法
    院於96年5月29日勘驗警訊錄音帶屬實。（見原審96年5月29
    日準備程序筆錄第3頁）。(2)於95年12月12日檢察官偵訊時
    否認有被告於95年12月7日於檢察官偵查時所供，與被告合
    資購買毒品之事（參見偵查卷第63頁）。(3)於96年2月5日原
    審審理時證稱：我沒有向被告買過海洛因。我們共同使用過
    ，一起出錢買過海洛因。我於95年11月21日檢察官訊問時稱
    ，95年9月7日當日被告有請我吃海洛因等語，我講錯了，我
    們係共同使用一起去拿等語。是依證人黃忠銘上開證言觀之
    ，黃忠銘從未證述渠曾向被告購買海洛因，自難以證人黃忠
    銘之證言證明被告有販賣洛因予黃忠銘之事實。
  (三)再本件公訴人起訴之犯罪事實為「被告於95年9月7日以1000
    元販賣第一級毒品0.1公克予黃忠銘。」，故95年11月20日
    20時許，在桃園縣八德市○○○街49號對面工寮扣得之如起
    訴書所載第一級毒品及施用毒品之物品、夾鏈袋等物，均無
    足證明被告有上開販賣毒品之事實。至偵查卷附被告所使用
    之00 00000000行動電話於95年11月18日至95年11月21日之
    通聯紀錄，僅得據以認定於上開期間，被告使用上開行動電
    話聯絡之通話對象及通話時所在位置，亦無從證明被告有上
    開販賣毒品之事實。
四、綜上所述，被告歷次供述均不相同，且未自白其有販賣毒品
    之事實，證人黃忠銘所證亦與被告之自白不符，公訴人所舉
    之其他證據亦不足以證明被告確有公訴意旨所稱之販賣第一
    級毒品毒品之犯行，自不能以推測或擬制之方法，為裁判基
    礎。乃原審未經詳查，遽而認定被告犯有毒品危害防制條例
    第4條第1項販賣第一級毒品罪，而予論罪科刑，即有違誤。
    從而，被告提起上訴，否認犯罪為有理由，應由本院將原審
    判決加以撤銷改判，並為被告無罪之諭知，以免冤抑。
五、據上論斷，應依刑事訴訟法第369條第1項前段、第364條、
    第301條第1項前段，判決如主文。
本案經檢察官曾忠己到庭執行職務。
中　　華　　民　　國　　96　　年　　10　　月　　31　　日
                  刑事第九庭審判長法  官  劉景星
                                  法  官  吳啟民
                                  法  官  王敏慧
以上正本證明與原本無異。
如不服本判決，應於收受送達後十日內向本院提出上訴書狀，其
未敘述上訴之理由者並得於提起上訴後十日內向本院補提理由書
（均須按他造當事人之人數附繕本）。
                                  書記官  丁淑蘭
中　　華　　民　　國　　96　　年　　11　　月　　1 　　日
